【裁判字號】    98,易,384
【裁判日期】    980827
【裁判案由】    侵占
【裁判全文】
臺灣雲林地方法院刑事判決               98年度易字第384號
公  訴  人  臺灣雲林地方法院檢察署檢察官
被      告  甲○○
上列被告因侵占案件，經檢察官提起公訴（98年度偵字第2177號
），本院判決如下：
    主      文
甲○○意圖為自己不法之所有，而侵占遺失物，處罰金新臺幣壹
萬伍仟元，如易服勞役，以新臺幣壹仟元折算壹日。
    事      實
一、甲○○明知自不詳時間起，放置在雲林縣斗六市○○○路附
    近之車牌號碼IXG-211 號重型機車，為他人遺失之物，竟意
    圖為自己不法之所有，於民國97年11月間某日不詳時間，至
    上開地點將前開機車，予以侵占入己，供己代步之用，並於
    98 年1月、2 月間，將上開機車交與不知情之林偉文（另為
    不起訴處分）使用。嗣林偉文於98年4 月27日下午11時40分
    許，騎乘上開機車行經雲林縣虎尾鎮○○路與防汛道路鐵路
    旁，為巡邏員警發現其所騎乘之機車，為陳素貞所有，乙○
    ○使用，前於97年9 月8 日上午7 時30分前，在雲林縣斗南
    鎮○○里○○路○ 段166 號前失竊之機車，因而攔停林偉文
    而查獲。
二、案經雲林縣警察局虎尾分局報告臺灣雲林地方法院檢察署檢
    察官偵查起訴。
    理      由
甲、程序部分：
一、本件為刑事訴訟法第376 條第1 、2 款所列案件，依同法第
    284 條之1前段規定，由法官1人獨任審判，合先敘明。
二、(一)按被告以外之人於審判外之言詞或書面陳述，除法律有規
      定者外，不得作為證據。又被告以外之人於審判外之陳述
      ，雖不符前4 條之規定，而經當事人於審判程序同意作為
      證據，法院審酌該言詞陳述或書面陳述作成時之情況，認
      為適當者，亦得為證據，刑事訴訟法第159 條第1 項、第
      159 條之5 第1 項定有明文。
    (二)查乙○○之警詢、林偉文、余煇、許秀妁之檢察官訊問
      筆錄；雲林縣警察局車輛尋獲電腦輸入單、乙○○立具之
      贓物認領保管單、扣押物品清單各1 紙，均為被告甲○○
      以外之人於審判外之言詞及書面陳述，惟被告及檢察官於
      本院審理時同意作為證據，本院揆諸前開法條規定，並審
      酌前開言詞及書面陳述作成時之情況，認為適當，自得作
      為證據，合先敘明。
乙、實體部分：
一、訊據被告甲○○固坦承其於97年11月間某日，將放置在雲林
    縣斗六市○○○路附近之車牌號碼IXG-211 號重型機車牽走
    供己代步之用，復於98年1 月、2 月間，將上開機車交與林
    偉文使用，惟矢口否認有何侵占遺失物之犯行，辯稱：其以
    為係其公司老闆余煇、許秀妁之機車，因為老闆積欠薪資
    ，被告才將機車騎走，鑰匙也是原本插在機車上云云。經查
    ：
    (一)車牌號碼IXG-211 號重型機車為陳素貞所有，乙○○使用
      ，前於97年9 月8 日上午7 時30分前，在雲林縣斗南鎮○
      ○里○○路○ 段166 號前失竊，後自不詳時間起停放在雲
      林縣斗六市○○○路附近，被告於97年11月間某日不詳時
      間，至上開地點將前開機車牽走，供己代步之用，並於98
      年1 月、2 月間，將上開機車交與不知情之林偉文使用。
      嗣林偉文於98年4 月27日下午11時40分許，騎乘上開機車
      行經雲林縣虎尾鎮○○路與防汛道路鐵路旁，為巡邏員警
      發現其所騎乘之機車為失竊之贓車而攔停查獲之事實，業
      據乙○○於警詢、林偉文、余煇、許秀妁於檢察官訊問
      時陳述明確，並有雲林縣警察局車輛尋獲電腦輸入單、乙
      ○○立具之贓物認領保管單、扣押物品清單各1 紙在卷可
      憑，復為被告所不否認，堪以認定。
    (二)被告應能知悉上開機車為他人之遺失物：
      1.余煇於98年5 月22日檢察官訊問時陳稱：該機車停放
        其住處圍牆邊已久，是被告自己牽走的（偵卷第50頁）
        等語；許秀妁於同日檢察官訊問時亦陳稱：該機車放在
        其住處圍牆已經很久了，詢問其他人該機車來源，也沒
        有人知道，但其並未同意被告牽走抵債（偵卷第49頁）
        等語，顯見該機車並非余煇、許秀妁所有，其等亦不
        知道該機車來源，且亦未曾同意被告將該機車牽走乙情
        ，是被告上開所辯係余煇、許秀妁同意其將機車牽走
        云云，實難採信。更何況被告倘經過使用權人同意始牽
        走該機車，則怎麼會提不出機車行照，益顯無稽。
      2.再者，從照片看起來，該機車外觀相當完整，並非破舊
        難以使用，且之後被告與林偉文亦均加以騎乘、使用，
        此有照片4 紙（偵卷第25至26頁）在卷可考，是從外表
        即可推知該機車並非無主所有之廢棄物，而仍得使用，
        應為他人所有，而因不明原因置於該處。
      3.而該機車既然從外觀即可得知應為他人所有，即便難認
        被告可知為他人失竊之贓物，亦應知悉可能為他人之遺
        失物，被告復未確認該機車之所有權、使用權，即逕自
        牽走自行騎乘，甚至交給林偉文使用，其不法意圖甚明
        。
    (三)綜上，本案事證明確，被告侵占遺失物之犯行堪以認定，
      應依法論科。
二、論罪科刑之理由：
    (一)核被告甲○○所為，係犯刑法第337 條意圖為自己不法之
      所有，而侵占遺失物罪。
    (二)爰審酌被告並無前科，有臺灣高等法院被告前案紀錄表1
      份在卷可考，其將他人失竊後置於該處之機車，逕自牽走
      而侵占入己，暨犯後矢口否認，態度難謂良好等犯罪之動
      機、目的、手段及造成之損害等一切情狀，量處如主文所
      示之刑，並諭知如易服勞役之折算標準。
三、據上論斷，應依刑事訴訟法第284 條之1 前段、第299 條第
    1 項前段，刑法第337 條、第42條第3 項前段，刑法施行法
    第1 條之1 ，判決如主文。
本案經檢察官郭俊男到庭執行職務
中    華    民    國    98    年    8     月    27    日
                  刑事第三庭  法  官  李貞瑩
以上正本證明與原本無異。
如不服本判決應於收受送達後十日內向本院提出上訴書狀，並應
敘述具體理由；其未敘述上訴理由者，應於上訴期間屆滿後二十
日內向本院補提理由書（均須按他造當事人之人數附繕本）「切
勿逕送上級法院」。
                              書記官  金雅芳
中    華    民    國    98    年    8     月    27    日
附錄本案論罪科刑法條全文
中華民國刑法第337條（侵占遺失物罪）
意圖為自己或第三人不法之所有，而侵占遺失物、漂流物或其他
離本人所持有之物者，處5 百元以下罰金。


司法院資訊處製作；財團法人民間司法改革基金會備份。
